臺灣高雄地方法院民事裁定
109年度消債清字第312號
聲  請  人  陳俊宏  
0000000000000000

0000000000000000

上列當事人因消費者債務清理事件聲請清算，本院裁定如下：
    主  文
聲請人陳俊宏自中華民國一一○年四月二十七日下午四時起開始
清算程序。
命司法事務官進行本件清算程序。
    理  由
一、聲請意旨略以：伊有不能清償債務情事，曾依中華民國銀行
    公會會員辦理消費金融案件無擔保債務協商機制請求共同協
    商債務方案成立，惟因不可歸責於己之事由毀諾。伊又未經
    法院裁定開始更生程序或許可和解或宣告破產，爰聲請清算
    等語。　　
二、按債務人不能清償債務或有不能清償之虞者，得依本條例所
    定更生或清算程序，清理其債務；法院開始清算程序之裁定
    ，應載明其年、月、日、時，並即時發生效力；法院開始更
    生或清算程序後，得命司法事務官進行更生或清算程序，必
    要時得選任律師、會計師或其他適當之自然人或法人1人為
    監督人或管理人，消費者債務清理條例（下稱消債條例）第
    3條、第80條前段、第83條第1項、第16條第1項分別定有明
    文。
三、經查：
　㈠聲請人於消債條例施行前，依中華民國銀行公會會員辦理消
    費金融案件無擔保債務協商機制請求共同協商債務方案成立
    ，聲請人應自民國95年7月起，分80期，利率0％，每月清償
    新臺幣（下同）36,918元，嗣聲請人未如期繳款而於96年1
    月毀諾，固有台新銀行函（卷第138至140頁）可稽。惟聲請
    人於95年12月及96年1月之實領薪資各為44,005元、40,618
    元，此有中華郵政客戶歷史交易清單（卷第113至115頁、第
    142頁）可考。以聲請人斯時之薪資，扣除以95年度及96年
    度高雄市每人每月最低生活費10,072元、10,708元之1.2倍
    即12,087元、12,850元計算之必要生活費用後，已難負擔每
    月36,918元之還款金額，堪認聲請人有不可歸責於己之事由
    ，致不能履行原協商條件。　
  ㈡聲請人前向鳳山區調解委員會聲請調解債務清償方案，於109
    年9月15日調解不成立，聲請人於109年12月7日具狀聲請清
    算等情，有調解不成立證明書（卷第15頁）可參，堪信為真
    實。
  ㈢聲請人於107年度至108年度申報所得各為337,435元、396,18
    0元，平均每月申報所得分別為28,120元、33,015元（本裁
    定計算式均採元以下4捨5入），名下無財產，有國泰人壽保
    單解約金241,292元；又聲請人於全天保全股份有限公司任
    保全員，107年12月實領收入為28,900元、108年共計394,68
    0元、109年平均每月收入約33,457元【計算式：（31,800×3
    ＋33,000×6＋35,400＋34,760＋37,920）÷12＝33,457】、110年1
    月收入為31,800元，未領取補助或給付等情，有財政部高雄
    國稅局107年及108年綜合所得稅各類所得資料清單及財產歸
    屬資料清單（卷第21頁、第37至38頁）、財產及收入狀況說
    明書（卷第5至7頁）、債權人清冊（卷第9至11頁）、戶籍
    謄本（卷第14頁）、勞工保險被保險人投保資料表（卷第40
    至41頁）、個人商業保險查詢結果表（卷第35至36頁）、財
    團法人金融聯合徵信中心前置協商專用債權人清冊（卷第59
    至61頁）、信用報告（卷第62至63頁）、社會補助查詢表（
    卷第79至81頁）、高雄市政府都市發展局函（卷第91頁）、
    勞動部勞工保險局函（卷第92頁）、勞動部勞動力發展署高
    屏澎東分署函（卷第89頁）、存款餘額證明書（卷第22至28
    頁）、薪資證明書（卷第39頁、第119頁）、全天保全股份
    有限公司傳真（卷第143至147頁）、國泰人壽保險股份有限
    公司函（卷第95至96頁）、本院執行命令（卷第16至20頁）
    等附卷可參。依聲請人上述工作、收入情形，認以聲請人10
    9年平均每月實領收入33,457元，核算其現在償債能力之基
    礎，堪認妥適。
　㈣關於聲請人個人日常必要支出部分，聲請人雖主張每月支出2
    0,000元（包含每月房屋租金5,500元）乙情，並提出租賃契
    約（卷第42至44頁、第126至128頁）、存款人收執聯（卷第
    45至47頁、第129至130頁）為證。惟按債務人必要生活費用
    ，以最近1年衛生福利部或直轄市政府所公告當地區每人每
    月最低生活費1.2倍定之，消債條例第64條之2第1項定有明
    文。本院參酌衛福部社會司所公告110年度高雄市最低生活
    費為13,341元，又該最低生活費用之標準，係照當地最近1
    年平均每人消費支出60％訂定，依其基準之家庭收支調查報
    告調查表格式所示有關經常性支出之調查項目，包括利息支
    出、食品、衣著、房租及水費、電費、醫療保健、交通、娛
    樂、教育等，已涵蓋聲請人所陳報之支出項目。是本院認聲
    請人必要生活費用以最低生活費之1.2倍即16,009元計算已
    足，逾此範圍難認必要。
　㈤關於聲請人扶養支出部分，聲請人稱須負擔父親陳昭德、母
    親陳顏綉治之扶養費，每月各3,000元等情。經查：
  1.父親陳昭德係25年生，於107年度至108年度申報所得各為20
    ,263元、17,739元（性質均為股利所得、利息所得），名下
    無財產，前於85年6月25日領取1,547,235元勞保老年給付，
    原每月領取3,628元國民年金老年年金，109年1月起調整為
    每月領取3,772元等情，有戶籍謄本（卷第57頁）、所得及
    財產歸屬資料清單（卷第120至122頁）、勞工保險被保險人
    投保資料表（卷第111頁）、社會補助查詢表（卷第82至84
    頁）、高雄市政府都市發展局函（卷第91頁）、勞動部勞工
    保險局函（卷第92至94頁）在卷可查。據陳昭德每年領取之
    利息所得及股利所得數額，堪認其有相當之存款及股票等資
    產，尚無受扶養之必要，聲請人主張支出父親扶養費，難認
    可採。
  2.再者，母親陳顏綉治係33年生，於107年度至108年度均無申
    報所得，名下有房屋1筆及土地2筆，現值共計2,050,900元
    ，前於94年2月2日領取1,638,000元勞保老年給付，原每月
    領取3,777元國民年金老年年金，自109年1月起調整為每月
    領取3,921元等情，此有戶籍謄本（卷第57頁）、所得資料
    清單及財產歸屬資料清單（卷第123至125頁）、存簿（卷第
    131頁）、高雄市政府都市發展局函（卷第91頁）、社會補
    助查詢表（卷第85至87頁）、勞動部勞工保險局函（卷第92
    至94頁）、勞工保險被保險人投保資料表（卷第112頁）附
    卷可憑。足認陳顏綉治年事已高，雖有房地，惟房地供自住
    不宜強予以變價，復無繼續性之收入，應難以維持自己生活
    ，有受扶養之權利。按受扶養者之必要生活費用，準用第1
    項規定計算基準數額，並依債務人依法應負擔扶養義務之比
    例認定之，消債條例第64條之2第2項亦有明定。因陳顏綉治
    於自己所有房屋居住，爰自其必要生活費用中扣除相當於房
    租支出所佔比例（110年度高雄市每人每月不含房屋支出之
    最低生活費之1.2倍為12,109元），扣除每月領取之國民年
    金老年年金後，再由聲請人與其餘2名扶養義務人共同負擔
    扶養費，聲請人應分擔2,729元【計算式：（12,109－3,921
    ）÷3＝2,729】，逾此範圍難認必要。
  ㈥綜上所述，聲請人每月平均收入為33,457元，扣除必要生活
    費16,009元、母親扶養費2,729元後，尚餘14,719元。而聲
    請人目前負債總額為4,321,104元（卷第9至11頁債權人清冊
    、卷第138頁台新銀行函），扣除國泰人壽保單解約金後，
    以上開餘額按月攤還結果，至少約須23年【計算式：（4,32
    1,104－241,292）÷14,719÷12＝23】始能清償完畢，堪認聲請
    人確有不能清償債務之情事。從而，聲請人向本院聲請清算
    ，應予准許，並命司法事務官進行本件清算程序。
四、依消債條例第11條第1 項、第83條第1 項、第16條第1 項，
    裁定如主文。
中　　華　　民　　國　 110　　年　　4 　　月　　27　　日
              　　民事庭　　法　官　賴寶合
以上正本係照原本作成。
本裁定不得抗告。
中　　華　　民　　國　 110　　年　　4 　　月　　27　　日
  　                        書記官　胡美儀